【裁判字號】    88,上易,5048
【裁判日期】    890324
【裁判案由】    侵占
【裁判全文】
臺灣高等法院刑事判決                          八十八年度上易字第五四八號
    上訴人  即
    被      告  甲○○
右上訴人因侵占案件，不服臺灣士林地方法院八十七年度易字第二０二五號，中華民
國八十八年八月三十日第一審判決（起訴案號：臺灣士林地方法院檢察署八十七年度
偵緝字第三一八號）提起上訴，本院判決如左：
    主  文
原判決撤銷。
甲○○無罪。
    理  由
一、公訴意旨略以：甲○○於八十七年五月六日中午十二時許，在台北市○○區○○
    街三之八號一樓賢輪機車行，向乙○○商借機車，表示欲騎往銀行辦事，辦完事
    後會立刻返還該車，經乙○○同意而借得車號ＤＡＴ八八二號輕型機車後，竟意
    圖為自己不法之所有，將該車據為己有，而未依約還車，乙○○等候至當日下午
    四時許，即開始打電話，並到甲○○家尋找該車，均未見甲○○及該車，因怕該
    車被利用作犯案工具，隨即於翌日上午報警，嗣於八十七年五月七日晚間十時下
    班後，騎車過士林橋時，適見甲○○騎乘該車，乙○○隨即跟蹤在後，迨跟至甲
    ○○住處，始向甲○○要求還車，甲○○甚怒，惟仍讓乙○○將該車騎回車行。
    案經乙○○訴請台北市政府警察局北投分局移送偵查，因認為甲○○犯有刑法第
    三百三十五條第一項之罪嫌。
二、按犯罪事實應依證據認定之，無證據不得推定其犯罪事實，刑事訴訟法第一百五
    十四條定有明文。所謂證據，須適於為被告犯罪事實之證明者，始得採為斷罪資
    料，如未能發現相當證據，或證據不足以證明，自不能以推測或擬制之方法，以
    為裁判基礎。又刑法上之侵占罪，須持有人變易其原來之持有意思而為不法所有
    之意思，始能成立，如僅將持有物延不交還或有其他原因致一時未能交還，既缺
    乏主觀要件，即難遽以該罪相繩，最高法院六十八年台上字第三一四六號判例意
    旨亦有明示。
三、被告甲○○經合法傳喚未到庭，但其於原審固承認於前揭時、地向告訴人乙○○
    借得前開機車無訛，惟否認有侵占之情事，辯稱：伊借車當天晚上騎還告訴人時
    ，因告訴人所在之機車行已打烊，所以就騎回家中，翌日因工地事忙，且未騎車
    前往工地，因此於下班後約晚間八時至九時之間，騎該車欲返還告訴人，於途中
    遇見告訴人，即將機車交還等語。而公訴人認為被告甲○○犯有侵占犯行，無非
    以被告雖辯稱：「當天伊到銀行之後，又把該機車騎去徐外科掛急診，伊有叫伊
    二女兒許維金打電話向乙○○說，也有請乙○○隔壁的檳榔攤代為轉告，伊晚上
    十點多亦有去一次，但乙○○所在之機車行已關門，伊還車時有跟乙○○說明原
    因。」云云，但告訴人乙○○否認被告曾打電話或委託許維金及檳榔攤之人轉告
    伊，亦無於還車時說明未還車之原因，被告所辯為卸責之詞等為論據。
四、經查：
    （一）、被告所辯：當天伊到銀行之後，又把該機車騎去徐外科掛急診，伊有叫
            伊二女兒許維金打電話向乙○○說，也有請乙○○隔壁的檳榔攤代為轉
            告，伊晚上十點多亦有去一次，但乙○○所在之機車行已關門，伊還車
            時有跟乙○○說明原因等情，雖為告訴人所否認，但被告否認犯罪事實
            所持之辯解，縱屬不能成立，仍非有積極證據足以證明其犯罪行為，不
            能遽為有罪之認定，（最高法院三十年上字第一八三一號判例意旨參照
            ）
    （二）、被告係於八十七年五月六日中午十二時許，向告訴人借用機車，於翌日
            即同年月七日晚上十時許，告訴人向其要求還車時，即將機車還返告訴
            人，此為告訴人於原審所自承，由是觀之，被告借用之時間甚短，且於
            告訴人要求還車時，即將機車還返告訴人，被告僅未依期限未歸還，尚
            難以其逾期歸還，即認定被告有不法所有之意圖。
    此外，查無其他積極證據足以證明被告確有公訴人所指之侵佔犯行，自不能遽予
    認定被告犯罪。
五、原審未予詳查，遽為認定被告犯罪，自有未合，被告上訴意旨否認犯行，為有理
    由，自應由本院將原判決撤銷改判，依法諭知無罪之判決。
六、被告經合法傳喚，無正當理由不到庭，爰不待其陳述逕行判決。
據上論斷，應依刑事訴訟法第三百六十九條第一項前段、第三百七十一條、第三百六
十四條、第三百零一條第一項，判決如主文。
本案經檢察官張啟彬到庭執行職務。
中      華      民      國      八十九      年    三    月    二十四    日
                              臺灣高等法院刑事第二十四庭
                                  審判長法  官  陳  貽  男
                法  官  帥  嘉  寶
                                        法  官  李  世  貴
右正本證明與原本無異。
不得上訴。
                                        書記官  魏  汝  萍
中      華      民      國      八十九      年    三    月    二十八    日


司法院資訊處製作；財團法人民間司法改革基金會備份。
